【裁判字號】    96,勞簡上,42
【裁判日期】    970416
【裁判案由】    給付資遣費
【裁判全文】
臺灣臺北地方法院民事判決            96年度勞簡上字第42號
上  訴  人  丁○○
訴訟代理人  陳緯慶律師
複代理人    甲○○律師
被上訴人    東森電視事業股份有限公司
法定代理人  乙○○
訴訟代理人  丙○○
上列當事人間請求給付資遣費事件，上訴人對於中華民國96 年8
月28日臺灣臺北地方法院臺北簡易庭95年度北勞簡字第135號第
一審判決提起上訴，本院於97年3月26日言詞辯論終結，判決如
下：
    主  文
上訴駁回。
第二審訴訟費用由上訴人負擔。
    事實及理由
一、本件被上訴人之法定代理人魏啟林於上訴人提起本件上訴後
    已變更為乙○○，並具狀聲明承受本件訴訟，此有經濟就函
    及股份有限公司變更登記表（見本院卷第22頁至第31頁）可
    稽，經核與民事訴訟法第175條相符，應予准許，合先敘明
    。
二、上訴人起訴主張：其自民國（下同）87年7月13日起受僱於
    被上訴人公司任職助理導播，嗣於95年6月21日因公務與訴
    外人即任職新聞部娛樂中心記者之同事朱凱翔發生爭執，朱
    凱翔進而毆打上訴人臉部，被上訴人竟率爾藉此事件於同年
    7 月4日將上訴人依員工工作規則規定記一大過，而因上訴
    人之前已達二大過、一小過、一申誡，再加此次大過累計為
    三大過，被上訴人即依工作規則第13條第11項、第12項規定
    及勞動基準法第12條第1項第4款之規定與上訴人終止勞動契
    約，然上訴人當時並無與同事鬥毆、出言不遜且聚眾要脅之
    情事，被上訴人以此終止勞動契約並不合法，顯已違反兩造
    勞動契約與勞工法令，爰依勞動基準法第14條第1項第6款、
    第17條規定，於95年7月10日以臺北51支郵局第334號存證信
    函對被上訴人終止勞動契約並提起本訴請求被上訴人給付資
    遣費新台幣（下同）227,56 8元及自起訴狀繕本送達翌日起
    至清償日止，按年息5％計算利息。原審判決駁回上訴人之
    訴。上訴人提起上訴，並聲明：(一)原判決廢棄。(二)上開
    廢棄部分，被上訴人應給付上訴人227,568元及自起訴狀繕
    本送達翌日起至清償日止，按年息5％計算利息。
三、被上訴人則以：上訴人之前即有多次擅離職守，違反工作紀
    律，嚴重影響業務執行之情形，業經被上訴人依公司員工工
    作規則予以懲處，其紀錄已累計二次大過、一次小過及一次
    申誡，而上訴人於95年6月21日夜間，又因細故與同事朱凱
    翔發生嚴重口角，其後復電召親友聚眾至被上訴人公司一樓
    大廳叫囂，揚言要討回公道，且上訴人無視其主管高政義之
    勸阻，竟對高政義表示：「除非朱凱翔讓我打一頓，事情才
    能了結」等語，對同事朱凱翔亦動輒語出三字經或「你給我
    小心一點」、「給你死」等威脅、恫嚇之語句，顯已嚴重影
    響工作場所秩序，違反工作規則，被上訴人依員工規則第79
    條記一大過，因之前上訴人已累計二次大過、一次小過及一
    次申誡，再加上此次大過即累計為三大過，已達免職條件，
    被上訴人即予以免職，況上訴人亦符合員工工作規則第13條
    第11項、第12項規定，不經預告終止勞動契約，故被上訴人
    並未違反兩造契約或勞動法令，上訴人請求自屬無據等語，
    資為抗辯，並聲明：上訴駁回。
四、兩造不爭執之事證：
  1.上訴人自民國（下同）87年7月13日起受雇於被上訴人公司
    任職助理導播，每月薪資新台幣（下同）28,600元（見原審
    卷第14頁所附之薪資明細表、第17頁所附之存摺）。
  2.上訴人嗣於95年6月21日因公務與訴外人即任職新聞部娛樂
    中心記者之同事朱凱翔發生爭執，其後復電召親友至被上訴
    人公司一樓大廳（見原審卷第117頁至第118頁）。
  3.被上訴人公司員工工作規則第79條第15款規定：「員工如有
    下列情形之一者，應予以記大過處分。（十五）其他未盡職
    守或違反公司規定情節重大者。」、第80條為記過處分之規
    定、第78條第1款及第2款則規定：「員工如有下列情形之一
    者，應予解僱（免職）處分。（一）違反公司規定得不經預
    告終止勞動契約者。（二）經累計記大過三次之處分者。…
    …」等語（見原審卷第10頁、第11頁、第54頁、第55頁）。
  4.被上訴人因前揭事件於同年7月4日將上訴人依員工工作規則
    規定記一大過，有被上訴人提出之員工工作規則及95年7月4
    日（95）東視人字048號通報各一件影本可稽（見原審卷第7
    頁）。
  5.而因上訴人之前已被記二大過、一小過、一申誡，有被上訴
    人提出分別於93年7月29日、93年11月2日、94年2月3日及95
    年3月1日所發布之獎懲通報4紙影本（見原審卷第64頁至第
    67頁）可考。
  6.再加此次大過已累計為三大過，被上訴人乃依工作規則第13
    條第11項、第12項規定及勞動基準法第12條第1項第4款之規
    定與上訴人終止勞動契約。
  7.上訴人則依勞動基準法第14條第1項第6款、第17條規定，於
    95 年7月10日以臺北51支郵局第334號存證信函對被上訴人
    終止勞動契約並請求給付資遣費227,568元（見原審卷第12
    、13頁）。
  8.對證人楊彩芳、高政義於原審到庭所為之證詞不爭執（見原
    審卷第106頁、第117頁至第118頁）。
  9.以上各情為兩造所不爭執，應可信為真實（見本院卷第20頁
    背面）。
五、惟上訴人主張其與訴外人朱凱翔發生爭執時，並無與同事鬥
    毆、出言不遜及聚眾要脅或不服從主管命令之情事，詎被上
    訴人公司竟於95年7月4日無故終止兩造僱傭契約，爰依勞動
    基準法第14條及第17條等規定終止契約，並請求被上訴人公
    司給付資遣費227,568元等語，則為被上訴人否認，並以前
    揭情詞置辯。是本件之爭點即在於：(一)被上訴人以上訴人
    已累計三大過，因而於95年7月4日依員工工作規則第13條第
    11 項、第12項規定及勞動基準法第12條第1項第4款之規定
    與上訴人終止勞動契約，是否合法有據？(二)上訴人依勞動
    基準法第14條第1項第6款、第17條規定，於95年7月10日以
    臺北51支郵局第334號存證信函對被上訴人終止勞動契約，
    並請求給付資遣費227,568元及自起訴狀繕本送達翌日起至
    清償日止，按年息5％計算利息，有無理由？茲分述如下：
(一)被上訴人以上訴人已累計三大過，因而於95年7月4日依工作
    規則第13條第11項、第12項規定及勞動基準法第12條第1項
    第4款之規定與上訴人終止勞動契約，是否合法有據？
  1.上訴人固直承其有於95年6月21日因公務與訴外人即任職新
    聞部娛樂中心記者之同事朱凱翔發生爭執，其後復電召親友
    至被上訴人公司一樓大廳之情事（見本院卷第21頁），惟否
    認其當時有與訴外人朱凱翔發生鬥毆，且其當時係因受傷始
    電請家人到場帶其就醫，並無聚眾或出言不遜、不服長官命
    令之情事，被上訴人以前述事由各記其一小過，累計成一大
    過，顯屬無據，亦不公平云云。
  2.惟查：
    (1)被上訴人抗辯上訴人確有於前述時地，先因公司同事即訴
      外人楊彩芳、朱凱翔發生言語上齟齬後，上訴人即因此與
      訴外人朱凱翔發生嚴重口角，兩人繼而揮拳相向，其後雖
      經上訴人之主管高政義勸阻，但上訴人嗣仍致電其親友到
      工作場所一樓大廳聚集之事實，業據提出「關於6月21日
      晚間衝突事件相關說明」乙件（見本卷第84頁）為證，並
      經證人高政義於原審到場證述：「當天我在公司東森新聞
      部值班，晚上看到朱凱翔怒氣沖沖到原告（即上訴人）工
      作的側錄中心，說要找他理論，因為原告打電話罵他，兩
      人見面後就開始對罵，誰先開始我記不清楚，印象中他們
      都以三字經怒罵對方，當時我在場就以言語喝斥他們希望
      解除紛爭，當時他們不理會我，而且越罵越兇，這時我見
      原告伸手推朱一把，朱有還擊他，用拳頭打在原告的臉上
      ，之後兩人就扭打在一起，所以我就叫公司同事把他們打
      開，當時我在現場看到原告以電話撥接他人，似乎要聚眾
      前來公司對朱不利，所以我先勸說朱離開打架現場，再告
      訴原告不要在公司招惹事端，但是一個小時後，我接到公
      司大樓一樓警衛室的電話說叫我下樓去，待我下樓後看到
      門口有自稱原告母親、鄰居、舅舅、哥哥等三、四人，質
      問我說為何讓他的小孩在工作場所受到欺負，並要求我將
      朱找到現場，我問他們為何要將朱找到現場，原告告訴我
      要跟朱理論或至少揍他一頓，我告訴他們如果有刑事傷害
      部分，可以在六個月告訴期間提起訴訟，我無法將朱找回
      ，而且我也會將今日發生的事情報告給公司去處理，大約
      一小時後，他們接受我的勸說就離開了。」等語（見原審
      卷第117頁至第118頁）明確。
    (2)觀諸被上訴人提出之內部簽呈及621衝突事件處分建議，
      亦分別載明上訴人因與訴外人朱凱翔發生口角後進而產生
      打架衝突事件、衝突關鍵在於上訴人先出手推擠朱凱翔胸
      膛，朱員被推身體後退回手出拳擊中謝員左臉，雙方均有
      過錯，因此建議均記過乙次處分等語（見本院卷第102頁
      、第103頁）。
    (3)前開書證內容，核與證人高政義所為前開證詞內容相符，
      是被上訴人抗辯上訴人先有先出手推擠訴外人朱凱翔之胸
      膛，朱凱翔被推後即回手出拳擊中上訴人左臉，亦與吾人
      之一般生活經驗法則無違，信屬非虛。是上訴人確實有於
      工作場所與訴外人朱凱翔發生鬥毆情事，應可認定。
  3.上訴人雖提出其自製之報告書、證人楊彩芳出具之報告書及
    其與朱凱翔簽立之和解書各一件，並以另證人楊彩芳雖於原
    審到庭證稱：「．．．因為朱凱翔一直罵我三字經．．．當
    時朱很靠近我，所以原告（即上訴人）就下來跟說不要靠近
    我，姓朱的就用手打原告．．．只有打一拳就走了，原告（
    即上訴人）沒有回手，言語上也沒有發生爭執，違樣就結束
    了。」云云（見原審卷第106頁）為證。然查：
    (1)由上訴人自製之報告書與證人楊彩芳出具之報告書所載事
      發經過以觀，益徵證人楊彩芳乃上訴人與訴外人朱凱翔發
      生系爭衝突事件之導火線，並為此衝突事件之當事人之一
      ，且證人楊彩芳亦因此事件被記乙次申誡處分（見本院卷
      第103頁），渠等間既有利害關係，是渠等所為之報告書
      之真實性，已難令人無疑，而證人楊彩芳所為之證詞，自
      亦不若與本件衝突無利害糾葛、純粹為客觀中立之第三人
      即渠之上級主管高政義所為之報告與證詞較為真實可採。
      是上訴人自製之報告書、證人楊彩芳出具之報告書及證人
      楊彩芳於原審所為之證詞，均不足據為有利於上訴人之認
      定。
    (2)至上訴人所提其與訴外人朱凱翔簽立之和解書，充其量僅
      能證明訴外人朱凱翔有與其簽立該和解書，並同意當場給
      付其80,000元，使其委請上訴人之告訴代理人向法院撤回
      告訴（見原審卷第133頁），並不足以證明上訴人未曾出
      手推擠訴外人朱凱翔、導致朱凱翔回手出拳或與之互毆之
      情事。是此亦不足據為上訴人未於工作場所鬥毆之認定。
  4.又，上訴人因前開於工作場所鬥毆之事件，與訴外人朱凱翔
    同遭被上訴人依工作規則第80條第5款記小過乙次，此為兩
    造所不爭執，且前開於工作場所鬥毆事件，係肇因上訴人於
    當日晚間致電要求已於7時許下班離開辦公處所之訴外人朱
    凱翔返回工作場所，以致朱凱翔於當晚返回與楊彩芳進行對
    質、並於9時許與上訴人發生鬥毆事件，則被上訴人針對互
    毆之當事人雙方所為各記乙次小過之懲戒處分，自屬有據，
    亦未違反公平原則。上訴人主張被上訴人之處分有失公平云
    云，並無可取。
  5.上訴人復云其係因被訴外人朱凱翔毆打後左眼挫傷，始留待
    家人前往帶其赴醫，並無聚眾要脅或出言不遜、不服長官命
    令之情事。惟查：
    (1)證人即上訴人之主管高政義業已證述：上訴人在與訴外人
      朱凱翔於95年6月21日當晚9時許發生鬥毆後，即在現場以
      電話撥接他人，伊有請上訴人不要在公司招惹事端，但一
      個小時後上訴人之母親、鄰居、舅舅、哥哥等人到被上訴
      人公司大樓一樓警衛室要求伊下樓，質問伊為何讓上訴人
      在工作場所受到欺負，並要求將訴外人朱凱翔找到現場，
      伊問為何要將朱找到現場，上訴人告稱要跟朱理論或至少
      揍他一頓，大約一小時後，方接受伊之勸說離開等語（見
      原審卷第117頁至第118頁）無訛。由證人高政義前開證述
      內容以觀，足見被上訴人抗辯上訴人當晚有聚眾要脅、出
      言不遜或不服長官命令等情，應屬非虛。
    (2)又，上訴人係於95年6月22日凌晨零點51分21秒扺達國立
      臺灣大學醫學院附設醫院急診，並於1時40分許離院，此
      有該院出具之急診病歷（見本院卷第93頁）可稽。觀之該
      院檢附之病歷專用紙記載上訴人之病名為「左眼球挫傷、
      左眼視網膜水腫」，亦有前開急診病歷專用紙（見本院卷
      第90頁至第95頁）可考。上訴人雖云其係因被訴外人朱凱
      翔毆打後左眼挫傷，始留待家人前往帶其赴醫，並無聚眾
      或不服長官命令之情事。然由前開國立臺灣大學醫學院附
      設醫院急診出具之急診病歷（見本院卷第93頁），足見上
      訴人僅有左眼受傷，右眼安然無礙，且其「動力：正常」
      ，並無軟弱、需人扶持或無法活動之情形，亦有前開急診
      病歷（見本院卷第96頁）足憑，準此，上訴人是否得以自
      行搭車就醫，或請同事陪同赴醫，有無非待其家人遠從基
      隆趕至上訴人工作場所帶其就醫之必要？徵之上訴人所謂
      之家人，除包括其母親、哥哥外，甚至舅舅、鄰居等人亦
      偕同到場，以上訴人所受之前開傷勢以觀，應無如此勞師
      動眾之必要。況且，渠等到場後，亦未即時將上訴人送醫
      治療，而係在被上訴人公司一樓警衛室要求上訴人之主管
      高政義下樓質問，在現場大約一小時後，方接受勸說離開
      ，復如前述，益徵上訴人電召其家人、鄰居到場，主要係
      為進行興師問罪，其後渠等始行赴醫。倘若上訴人所云屬
      實，則其應無邀集多人甚至包含鄰居共同到場之理，而在
      家人到場後，亦應即赴醫院就醫，而非滯留不去，是上訴
      人所云其係因被訴外人朱凱翔毆打後左眼挫傷，始留待家
      人前往帶其赴醫，並無聚眾或不服長官命令之情事，與事
      實不符，並無可採。被上訴人抗辯上訴人於與訴外人朱凱
      翔發生鬥毆後，又不服從長官命令、且出言不遜、聚眾要
      脅等語，信為可取。
  6.承前所述，上訴人既有於工作場所鬥毆、聚眾要脅及出言不
    遜、不服長官命令等情事，則被上訴人會簽各相關單位主管
    後，決議依前述情事各記小過乙次，並依員工工作規則第79
    條規定累記乙大過，亦有被上訴人提出之員工工作規則、簽
    呈、處分建議及95年7月4日（95）東視人字048 號通報各一
    件（見本院卷第133頁、第134頁、第102頁、第103頁、原審
    卷第7頁）可佐，核屬有據，而衡諸依一般社會通念，客觀
    上亦未逾合理範圍，復具維持公司管理制度及工作紀律之必
    要性，復因上訴人之前已記有二次大過、一次小過及一次申
    誡，加計此次大過，即累計為三大過，被上訴人據此於95年
    7月4日依員工工作規則第13條第11項、第12項規定及勞動基
    準法第12條第1項第4款之規定與上訴人終止勞動契約，即屬
    有據，與法無違。上訴人主張被上訴人終止契約係屬違，委
    無可採。
(二)被上訴人於95年7月4日終止契約，既為合法，則上訴人嗣於
    同年月10日依勞動基準法第14條第1項第6款、第17條規定，
    以臺北51支郵局第334號存證信函對被上訴人終止勞動契約
    ，即屬無據。上訴人之終止契約既不合法，被上訴人復無上
    訴人所指違反勞動基準法第14條第1項第5款或第6款規定之
    情事，是上訴人以被上訴人有違前開規定，並據以請求被上
    訴人給付資遣費，即屬乏據，不應准許。
六、從而，上訴人請求被上訴人給付資遣費227,568元及自起訴
    狀繕本送達翌日起至清償日止，按年息5％計算利息，為無
    理由，不應准許。原審為上訴人敗訴之判決，及駁回其假執
    行之聲請，並無不合。上訴意旨指摘原判決不當，求予廢棄
    改判，為無理由，應予駁回。
七、本件事證已臻明確，兩造其餘攻擊、防禦方法及其他主張與
    事證，核對本件判斷不生影響，爰不一一論述，併此敘明。
八、據上論結：本件上訴為無理由，依民事訴訟法第436條之1第
    3 項、第449條第1項、第78條，判決如主文。
中    華    民    國    97    年    4    月    16    日
                  勞工法庭    審判長法  官  張靜女
                                    法  官  鄭佾瑩
                                    法  官  林振芳
以上正本係照原本作成。
本判決不得上訴。
中    華    民    國    97    年    4    月    16    日
                                    書記官  李淑芬


司法院資訊處製作；財團法人民間司法改革基金會備份。
